【裁判字號】    95,訴,988
【裁判日期】    951004
【裁判案由】    強盜等
【裁判全文】
臺灣桃園地方法院刑事判決               95年度訴字第988號
公  訴  人  臺灣桃園地方法院檢察署檢察官
被      告  丙○○
                      號
指定辯護人  本院公設辯護人乙○○
上列被告因強盜等案件，經檢察官提起公訴（95年度偵字第8109
號），本院判決如下：
    主  文
丙○○以強暴妨害人行使權利，累犯，處有期徒刑肆月，如易科
罰金，以銀元佰元即新臺幣玖佰元折算壹日。
    事  實
一、丙○○前曾因酒醉駕車、過失傷害等案件，經臺灣板橋地方
    法院以九十一年度交易字第一九三號判決分別判處有期徒刑
    三月、五月，合併定應執行刑為有期徒刑六月確定，送監執
    行至民國九十三年三月五日縮刑期滿執行完畢（構成累犯）
    ，仍不知悔改，其於九十五年三月十八日下午，在桃園縣龜
    山鄉福源村其兄住處內飲酒後，又轉至龜山鄉○○路與友人
    聊天，之後在未達精神耗弱之程度下，於當日下午六時許，
    獨自騎乘Ｆ二Ｗ—八五八號重機車，自上處幸福路欲返回桃
    園縣桃園市永和市場之公司宿舍。當日晚間六時三十分許，
    丙○○騎乘上開重機車，行經桃園縣龜山鄉○○街時，適見
    甲○○騎乘ＨＺ二—八七五號重機車，在前行駛，丙○○因
    思及其甫於昨日遭老闆責罵，酒後失控，竟欲對甲○○施暴
    洩憤，而基於妨害甲○○自由之犯意，於上開時間、地點，
    一路尾隨甲○○至龜山鄉○○街五號「華碩電腦公司」旁，
    見四周無人，即先以其重機車自後衝撞甲○○之重機車車尾
    ，致甲○○人車倒地，再下車持其所有之安全帽毆打，或徒
    手或以腳踹甲○○頭部、身體等處，並向甲○○恫稱：「有
    沒有錢」等語，迨甲○○答稱沒錢，丙○○即乘酒意，徒手
    拔下甲○○上開重機車之車牌，而毀損機車車牌懸掛處之塑
    膠板（毀損部分未據告訴），並要甲○○記下其車牌號碼以
    便報警始離去，事後丙○○並將車牌連同其行兇所用之安全
    帽，隨手覓地丟棄。丙○○即以上開方式，對甲○○施強暴
    ，妨害甲○○管領其重機車車牌之權利，甲○○並因此受有
    頭部外傷併顏面挫傷，右踝擦傷之傷害（傷害部分業經甲○
    ○撤回告訴）。嗣經甲○○報警，經警循線於九十五年三月
    二十五日晚間八時三十分許，在桃園縣龜山鄉○○路一七二
    巷二弄十五號查獲丙○○，遂查獲上情。
二、案經桃園縣政府警察局龜山分局移送臺灣桃園地方法院檢察
    署檢察官偵查起訴，
    理  由
一、訊據被告丙○○迭於警詢及偵審中坦承於上揭時間、地點，
    持安全帽毆打甲○○，並取走甲○○之ＨＺ二—八七五號機
    車車牌等犯行不諱，且查：
（一）被告上開自白，核與證人甲○○在檢察官偵查中證稱：「
      丙○○於九十五年三月十八日晚間六點三十分左右，在桃
      園縣龜山鄉○○街五號華碩電腦公司，當時我騎乘ＨＺ二
      —八七五號重機車，沿興業街往龜山工業區方向行駛，丙
      ○○在華碩公司附近，從後方騎機車撞我的機車尾部二、
      三下，我就人車倒地，我腳就受傷，丙○○先拿安全帽打
      我的身體，又以拳頭打我頭部、耳部及身體，用腳踹我，
      跟我說有沒有錢？我說沒有錢，丙○○就東張西望，看我
      的車子，徒手把我的機車車牌拔走，他從龜山鄉○○街就
      開始尾隨我，我故意繞進巷子內，丙○○還跟進來，後來
      還是被找到了」等語相符（偵查卷第三十七頁，甲○○之
      偵訊筆錄，核無顯不可信之情況，依刑事訴訟法第一百五
      十九條之一第二項規定，得採為證據），並有甲○○之診
      斷證明書一份附卷可稽（偵查卷第二十六頁），綜上，足
      徵被告上揭自白屬實，可以採信。
（二）公訴人雖依上開事實指稱：被告強盜甲○○的車牌等語，
      意指被告主觀上有將該車牌據為自己所有之不法意圖，惟
      被告堅決否認主觀上有何強盜犯意，辯稱：伊當時有喝酒
      ，因為前一天被老闆罵，想找一個人出氣，無意行搶等語
      。經查，證人甲○○到庭證稱：「我當時有二、三千元現
      金，放在機車座墊下的置物箱內，機車鑰匙在我被撞倒時
      ，就已經拔下來放在我口袋裡，他先問我有沒有錢，我沒
      有回話，他就打我、罵我，然後他就四處張望，之後就拔
      走車牌」、「當時近距離可以聞到他的酒味，他要離開時
      ，還要我記下他的車牌號碼以便報警」、「他沒有搜尋我
      身上或機車上的財物，只是用眼睛東張西望，之後就拔走
      機車車牌」等語（本院九十五年九月二十日審判筆錄），
      由上開案發過程以觀，被告除曾一度詢問甲○○身上有無
      財物以外，並無任何搜尋、翻找甲○○財物之舉動，而被
      告既能徒手拔下機車車牌，且已毆傷甲○○倒地，顯已掌
      控全局，則衡情，其自可輕易掀開機車座墊，從而發現甲
      ○○置放在內之現款，或翻找甲○○身上財物，然被告僅
      費力拔下甲○○之機車車牌後，即行離去，由此，已難認
      其行兇，意在強取甲○○身上財物。至於被告雖曾詢問甲
      ○○身上有無財物，並強行拔走甲○○之機車車牌，然被
      告當時有飲酒之跡象，其借酒裝瘋，口不擇言，亦非意外
      ，此由被告所取走者，係無相當經濟價值之機車車牌，事
      後又隨即將車牌丟棄等無益舉動，即可得知。不僅如此，
      被告在行兇後，甚且反於常情，要甲○○記下其車號報警
      ，此益徵被告當時確已因酒精作用，藉此逞兇發洩，是則
      ，自不能僅以其詢問甲○○身上有無財物一節，即遽認其
      有強盜之不法意圖。綜上，足認被告所辯：伊無強盜甲○
      ○財物之意等語，可以採信。末查，被告雖有飲酒，然其
      行止尚稱有序，事後且能自行騎乘機車離開現場，應足認
      其未因飲酒而達於精神耗弱之程度，附此敘明。
（三）綜上，本件事證已臻明確，被告犯行堪予認定，應依法論
      科。
二、首按，刑法第二條第一項比較裁判時法或行為時法何者有利
    於行為人，應就與罪刑有關之一切情形，全部加以比較，依
    綜合判斷之結果，為整體之適用，不得割裂事項而分別適用
    裁判時或行為時法中個別有利之條文，始能符合法律修正及
    上開條項所定原則從新例外從輕之旨，最高法院著有八十七
    年度台上字第二四七六號判決意旨可供參照。次查，被告丙
    ○○行為時，刑法部分條文已於九十四年二月二日修正公布
    ，罰金罰鍰提高標準條例亦隨之於九十五年五月十七日修正
    公布，上開二項修正條文均於九十五年七月一日起施行，修
    正後刑法第二條第一項對新舊法之比較，規定：「行為後法
    律有變更者，適用行為時之法律，但行為後之法律有利於行
    為人者，適用最有利於行為人之法律」，此係規範行為人行
    為後法律變更所生新舊法律比較適用之準據法，本身並無比
    較新舊法之問題。而關於(1)因修正罰金之貨幣單位及提高數
    額之標準，致影響本案罰金刑之法定上限、(2)本案罰金刑之
    法定下限、(3)累犯之處罰、(4)易科罰金之折算標準等事項，
    均有變更（詳如附件所示），經比較新舊法結果，應以修正
    前之法律規定，對被告較為有利，依修正後刑法第二條第一
    項前段規定，應適用修正前法律之規定。
三、核被告丙○○所為，係犯行為時刑法第三百零四條第一項之
    強制罪。公訴人雖認被告所為，係犯同法第三百二十八條第
    一項之普通強盜罪，惟被告應僅有妨害甲○○管領機車車牌
    之意，而無為自己不法所有之強盜意圖，已如前述，是被告
    所為尚難以強盜罪論擬，公訴人此部分所指尚難採取，惟其
    基本事實既然相同，起訴法條自應予變更。被告前有如事實
    欄所示之科刑及執行情形，有其臺灣高等法院被告前案紀錄
    表一份附卷可稽，其於前案有期徒刑執行完畢後，五年內故
    意再犯本件有期徒刑以上刑之罪，為累犯，應依修正前刑法
    第四十七條規定加重其刑。爰審酌被告僅因細故，竟借酒裝
    瘋，隨意向被害人甲○○尋釁，不僅心態可議，且一旦拿捏
    不慎，造成甲○○受傷甚或死亡之情形，亦非不可能，其對
    甲○○之身心造成相當危害，應無疑問，被告犯罪之動機、
    手段，及其事後尚知坦承犯行，並已與甲○○達成和解，賠
    償甲○○新臺幣一萬元，犯後態度尚屬良好等一切情狀，量
    處如主文所示之刑，並依修正前刑法第四十一條第一項前段
    ，修正前罰金罰鍰提高標準條例第二條規定，諭知易科罰金
    之折算標準，以示懲儆。
四、公訴意旨另以：被告前揭毆打甲○○成傷之所為，另涉犯行
    為時刑法第二百七十七條第一項之普通傷害罪等語，惟查，
    上開普通傷害罪依同法第二百八十七條前段規定，係告訴乃
    論之罪，而告訴人甲○○已於本院九十五年九月二十日審理
    時，當庭撤回其告訴，有該次審判筆錄在卷可考。因公訴人
    認被告此部分傷害事實，與前揭論罪科刑之妨害自由事實間
    ，有牽連犯裁判上一罪之關係，爰不另為不受理之諭知。
據上論斷，應依刑事訴訟法第二百九十九條第一項前段、第三百
條，修正後刑法第二條第一項前段，行為時刑法第三百零四條第
一項，修正前刑法第四十七條、第四十一條第一項前段，罰金罰
鍰提高標準條例第一條前段，修正前罰金罰鍰提高標準條例第二
條，判決如主文。
本案經檢察官楊挺宏到庭執行職務。
中    華    民    國    95    年    10    月    4     日
                  刑事第八庭  審判長法  官  曾家貽
                                    法  官  袁雪華
                                    法  官  陳彥宏
以上正本證明與原本無異。
如不服本判決，應於送達後10日內，向本院提出上訴狀。
                                    書記官  翁其良
中    華    民    國    95    年    10    月    4     日
      附  件
┌──┬───────┬───────┬──────────┐
│相關│修正前條文    │修正後條文    │新舊法比較          │
│法令│              │              │                    │
├──┼───────┼───────┼──────────┤
│因修│1.依「罰金罰鍰│新增刑法施行法│1.修正前刑法第三百零│
│正罰│  提高標準條例│第一條之一：「│  四條第一項之強制罪│
│金之│  」第一條前段│中華民國九十四│  罰金刑之貨幣單位為│
│貨幣│  規定，就罰金│年一月七日刑法│  銀元，其罰金數額之│
│單位│  刑原定數額提│修正施行後，刑│  上限並應依左列舊法│
│及提│  高為十倍。但│法分則編所定罰│  規定，提高為十倍。│
│高數│  於該條例修正│金之貨幣單位為│2.修正後該罪罰金刑之│
│額之│  後制訂之法律│新臺幣。九十四│  貨幣單位將銀元修正│
│標準│  ，依同條例第│年一月七日刑法│  為新臺幣，其上限並│
│，致│  五條規定，不│修正時，刑法分│  應依左列新法規定，│
│影響│  適用之。    │則編未修正之條│  提高為三十倍。    │
│本案│2.上開罰金所定│文定有罰金者，│3.修正前刑法之罰金單│
│罰金│  金額之貨幣單│自九十四年一月│  位為銀元，依現行法│
│刑之│  位如為圓、銀│七日刑法修正施│  規所定貨幣單位折算│
│上限│  元或元者，依│行後，就其所定│  新臺幣條例第二條規│
│    │  「現行法規所│數額提高為三十│  定折算為新臺幣元之│
│    │  定貨幣單位折│倍。但七十二年│  三倍，實際上與依左│
│    │  算新臺幣條例│六月二十六日至│  列新法規定提高罰金│
│    │  」第二條規定│九十四年一月七│  數額之倍數相同。故│
│    │  ，以新臺幣元│日新增或修正之│  本案罰金刑之上限，│
│    │  之三倍折算之│條文，就其所定│  比較修正前後並無不│
│    │  。          │數額提高為三倍│  同。              │
│    │              │」            │                    │
├──┼───────┼───────┼──────────┤
│本案│刑法第三十三條│刑法第三十三條│1.修正前刑法第三百零│
│罰金│：「主刑之種類│：「主刑之種類│  四條第一項之強制罪│
│刑之│如左：一、死刑│如下：一、死刑│  最低可處銀元一元之│
│下限│。二、無期徒刑│。二、無期徒刑│  罰金，並應依罰金罰│
│    │。三、有期徒刑│。三、有期徒刑│  鍰提高標準條例第一│
│    │：二月以上十五│：二月以上十五│  條前段規定提高罰金│
│    │年以下。但遇有│年以下。但遇有│  為十倍，即最低可處│
│    │加減時，得減至│加減時，得減至│  銀元十元之罰金，再│
│    │二月未滿，或加│二月未滿，或加│  依現行法規所定貨幣│
│    │至二十年。四、│至二十年。四、│  單位折算新臺幣條例│
│    │拘役：一日以上│拘役：一日以上│  第二條規定，折算為│
│    │，二月未滿，但│，六十日未滿。│  新臺幣三十元。    │
│    │遇有加重時，得│但遇有加重時，│2.修正後該罪最低僅得│
│    │加至四個月。五│得加至一百二十│  處新臺幣一千元之罰│
│    │、罰金：一元以│日。五、罰金：│  金。              │
│    │上」          │新臺幣一千元  │3.比較結果，以修正前│
│    │              │以上，以百元  │  之法律，對被告較為│
│    │              │計算之」      │  有利。            │
├──┼───────┼───────┼──────────┤
│累犯│刑法第四十七條│刑法第四十七條│1.受徒刑之執行完畢，│
│    │：「受有期徒刑│第一項：「受徒│  或一部之執行而赦免│
│    │之執行完畢，或│刑之執行完畢，│  後，五年內故意再犯│
│    │受無期徒刑或有│或一部之執行而│  有期徒刑以上之罪者│
│    │期徒刑一部之執│赦免後，五年以│  ，不論依修正前或修│
│    │行而赦免後，五│內故意再犯有期│  正後之法律規定，均│
│    │年以內再犯有期│徒刑以上之罪者│  為累犯，均應加重本│
│    │徒刑以上之罪者│，為累犯，加重│  刑至二分之一。    │
│    │，為累犯，加重│本刑至二分之一│2.比較修正前後之法律│
│    │本刑至二分之一│」            │  規定，對被告科刑重│
│    │」            │              │  輕並無不同。      │
├──┼───────┼───────┼──────────┤
│易科│刑法第四十一條│刑法第四十一條│1.修正前易科罰金之折│
│罰金│第一項前段：「│第一項前段：「│  算標準，應以銀元一│
│之折│犯最重本刑為五│犯最重本刑為五│  元以上三元以下折算│
│算標│年以下有期徒刑│年以下有期徒刑│  一日，上開數額應依│
│準  │以下之刑之罪，│以下之刑之罪，│  修正前罰金罰鍰提高│
│    │而受六個月以下│而受六個月以下│  標準條例第二條前段│
│    │有期徒刑或拘役│有期徒刑或拘役│  規定，提高為一百倍│
│    │之宣告，因身體│之宣告者，得以│  折算一日，等如以銀│
│    │、教育、職業、│新臺幣一千元、│  元一百元以上三百元│
│    │家庭之關係或其│二千元或三千元│  以下折算一日，再依│
│    │他正當事由，執│折算一日，易科│  現行法規所定貨幣單│
│    │行顯有困難者，│罰金」        │  位折算新臺幣條例第│
│    │得以一元以上三│              │  二條規定折算為新臺│
│    │元以下折算一日│              │  幣後，應以新臺幣三│
│    │，易科罰金」  │              │  百元以上九百元以下│
│    ├───────┼───────┤  折算一日。        │
│    │罰金罰鍰提高標│刪除罰金罰鍰提│2.修正後易科罰金之折│
│    │準條例第二條：│高標準條例第二│  算標準，係以新臺幣│
│    │「依刑法第四十│條            │  一千元、二千元或三│
│    │一條易科罰金或│              │  千元折算一日。    │
│    │第四十二條第二│              │3.比較結果，以修正前│
│    │項易服勞役者，│              │  之法律，對被告較為│
│    │均就其原定數額│              │  有利。            │
│    │提高為一百倍折│              │                    │
│    │算一日；法律所│              │                    │
│    │定罰金數額未依│              │                    │
│    │本條例提高倍數│              │                    │
│    │，或其處罰法條│              │                    │
│    │無罰金刑之規定│              │                    │
│    │者，亦同」    │              │                    │
└──┴───────┴───────┴──────────┘


司法院資訊處製作；財團法人民間司法改革基金會備份。
